【裁判字號】    89,上更(一),85
【裁判日期】    890531
【裁判案由】    搶奪
【裁判全文】
臺灣高等法院臺南分院刑事判決          八十九年度上更(一)字第八五號      潛
      上  訴  人
      即  被  告  丙  ○  ○
      選任辯護人  蔡  進  欽  律師
右上訴人因搶奪案件，不服臺灣臺南地方法院八十六年度訴字第一一九○號中華民國
八十六年九月九日第一審判決（起訴案號：臺灣臺南地方法院檢察署八十六年度偵字
第五七七三、六六二四、六七六五號），提起上訴，經本院判決後，由最高法院發回
更審，本院判決如左：
      主      文
上訴駁回。
      事      實
一、丙○○與陳炎（已判處有期徒刑一年二月確定）係男女同居關係，竟共同基於
    意圖為自己不法所有之概括犯意聯絡，連續為下列之搶奪行為：（一）陳炎與
    丙○○於八十六年二月二十六日十一時二十分許，由陳炎騎乘車號ＶＪＥ－○
    三一號機車搭載丙○○，途經台南市○○路三○六巷二十號前，共同趁甲○○徒
    步不備之際，由陳炎搶奪甲○○所有之皮包一個（內裝八百元、提款卡一只、
    鑰匙一把），得手後將現金留下花用，其餘物品則予拋棄。（二）陳炎與丙○○又於八十六年四月六日十四時五分許，由陳炎騎乘機車搭載丙○○，途經台
    南市○○路七十六號前，見乘坐於另輛機車後座之乙○○肩背皮包，乃共同趁乙○○不備之際，由陳炎搶奪乙○○所有之皮包一個（內有五千元、提款卡二張
    、健保卡及駕照各一張），得手後逃逸。
二、案經台南市警察局第一分局及第五分局報請臺灣臺南地方法院檢察署檢察官偵查
    起訴。
      理      由
一、訊據上訴人即被告丙○○矢口否認有搶奪犯行，辯稱：係警察稱陳炎已承認搶
    奪甲○○之財物，要求伊承認，始坦承陳炎有犯下該件搶奪案，實則伊並未為
    搶奪行為，伊不知道為何甲○○與乙○○均指認伊有搶奪渠等之財物云云。
二、前揭丙○○與陳炎搶奪被害人甲○○、乙○○財物之事實，業據共同被告陳炎
    於警訊時坦承不諱（見偵查卷第十頁），核與被告丙○○於警訊時供述之情節
    相符（見偵查卷第十一頁反面），被告丙○○並於本院審理時坦承：案發當時伊
    坐在陳炎所騎乘之機車後座等語（見本院卷第五十三頁），復據被害人甲○○
    與乙○○指訴綦詳，甲○○於警訊時及偵查中，當場指認丙○○與陳炎均係搶
    奪其財物者無訛（見偵查卷第十五頁反面、第八十四頁反面），被害人乙○○於
    警訊時亦指認被告丙○○之照片，證稱：「丙○○留長髮，當時向我行搶的歹徒
    ，就是丙○○背影，我看得很清楚，不會認錯」等語（見警卷第四頁反面），足
    證被告丙○○有共同搶奪犯行。陳炎雖於警訊時供稱：行搶時，乃臨時起意，
    未與丙○○合意，丙○○不知情等語（見偵查卷第十頁），惟丙○○與陳炎二
    人同居生有一子，已據被告丙○○供明在卷（見偵查卷第十一頁反面），被告丙○○復供稱：平時沒有工作在家裡，不知陳炎平時作何工作等語（見本院上訴
    卷第六十七頁），而陳炎供稱：「因我的兒子寄養於保姆處，已個月未付費
    用，所以騎機車外出找尋獵物行搶」（見偵查卷第九頁反面）。以此衡之，丙○○與陳炎行搶之動機，實係由於該二人平時無工作，所育之兒子寄養保姆之費
    用，無法支付，以致鋌而走險，且搶奪被害人甲○○、乙○○財物時，被告丙○○始終坐在陳炎所騎機車後座，並趴在陳炎身上，任由陳炎高速行駛找尋
    被害人伺機搶奪，又先後搶奪被害人甲○○、乙○○之財物，被告丙○○殊難諉
    為不知，故丙○○與陳炎就共同搶奪部分應有犯意之聯絡，灼然無疑。陳炎
    前開所供：未與丙○○合意乙節，顯係迴護丙○○之詞，委不足取，被告丙○○
    辯稱：伊不知情云云，亦屬飾卸刑責之詞，應非可採。至被害人乙○○於原審法
    院供稱：警訊伊看丙○○的照片，覺得背面非常相似，現在時隔已久，無法指認
    ，我當日未見其正面，且案發時丙○○戴鴨舌帽頭髮盤起，與現在頭髮垂下不同
    ，故伊無法指認等語（見一審卷第十六頁），被害人甲○○於本院前審調查時供
    稱：女的伊僅看到背影，是不是丙○○伊未看到其臉部等語（見本院上訴卷第三
    十頁），本院經核該二人前開證言，乃屬事隔多日，因記憶隨時間而減退所致，
    被告丙○○既均不否認於案發時，均係坐在陳炎所騎乘之機車後座等事，被害
    人被害人甲○○、乙○○事後所為不肯定之證述，自不足採為被告丙○○未在場
    之論據。綜上所述，被告丙○○犯行堪予認定。
三、核被告丙○○所為，係犯刑法第三百二十五條第一項之搶奪罪。被告丙○○與已
    判刑確定之陳炎間，互有犯意之聯絡及行為之分擔，均為共同正犯。彼等先後
    二次犯行，時間緊接，所犯構成要件亦復相同，顯係基於概括犯意反覆為之，為
    連續犯，應依刑法第五十六條之規定論以一罪，並加重其刑。原審以被告丙○○
    罪證明確，因予適用刑法第二十八條、第五十六條、第三百二十五條第一項規定
    ，並審酌被告犯罪之動機、目的、手段、所生危害及犯罪後態度等一切情狀，量
    處有期徒刑捌月。本院經核原判決，認事用法，並無不合，量刑亦稱允當。被告
    丙○○上訴意旨，仍執陳詞，否認犯罪，並指摘原判決不當，為無理由，應予駁
    回。
四、據上論結，應依刑事訴訟法第三百六十八條，判決如主文。
本案經檢察官劉欽銘到庭執行職務。
中  華  民  國      八  十  九      年      五      月      三十一      日
                                臺灣高等法院臺南分院刑事第五庭
                                    審判長法官  茆    臺    雲
                                          法官  曾    平    杉
                                          法官  蔡    長    林
右正本證明與原本無異。
如不服本判決，應於判決送達後十日內向本院提出上訴狀，其未敘述理由者並應於提
出上訴狀後十日內向本院補提理由書（應附繕本）。
                                    法院書記官  李    培    薇
中  華  民  國      八  十  九      年      六      月        一        日
附錄法條：
刑法第三百二十五條第一項：意圖為自己或第三人不法之所有，而搶奪他人之動產者
                          ，處六月以上五年以下有期徒刑。


司法院資訊處製作；財團法人民間司法改革基金會備份。
